臺灣臺中地方法院民事判決　96年度訴字第907號
　原　　　告　丙○○
　被　　　告　辛○○
　　　　　　　乙○○○
　　　　　　　庚○○
　　　　　　　戊○○
　　　　　　　甲○○
　　　　　　　己○○
　　　　　　　丁○○
上當事人間請求拆屋還地事件，經本院於民國96年8月3日言詞辯
論終結，判決如下：
    主    文
被告應連帶將坐落台中縣大里市○○段第682地號土地上，如附
圖所示編號Ｂ、面積八八點○二平方公尺之土地上建物拆除後將
土地交還予原告。
被告應自民國九十三年十月二十一日起至交還前項土地之日止，
按月給付原告新臺幣貳仟零貳拾壹元。
原告其餘之訴駁回。
訴訟費用由被告連帶負擔。
　　事實及理由
甲、程序方面：
    本件被告辛○○、乙○○○、丁○○經合法通知，未於最後
    言詞辯論期日到場，核無民事訴訟法第386條各款所列情形
    ，爰依原告之聲請，由其一造辯論而為判決。
乙、實體方面：
壹、原告起訴主張：原告於民國93年10月21日向本院93年度執字
    第16412號拍賣取得坐落台中縣大里市○○段第682地號土地
    （下稱系爭土地）及其上796、1029建號建物之所有權。詎
    被告辛○○、乙○○○、庚○○、戊○○之被繼承人廖德和
    、被告甲○○、己○○、丁○○之被繼承人廖誼順所有之磚
    造房屋（門牌號碼台中縣大里市○○路86號，現由被告戊○○、甲○○占有使用中），占有使用系爭土地如台中縣大里
    地政事務所土地複丈成果圖（下稱系爭複丈成果圖）所示編
    號Ｂ、面積88.02平方公尺之土地，經原告以中郵管局第21
    支局第619號存證信函通知無權占用應給付租金，未獲置理
    ，爰依民法第七百六十七條所有物返還請求權，請求被告拆
    除無權占用土地之地上物，並返還土地予原告。另依民法第
    一百八十四條第一項前段、第一百七十九條不當得利之法律
    關係，請求被告給付自93年10月21日起至交還土地之日止，
    依占用面積依土地公告現值10%計算每月相當於租金之不當
    得利，共計新臺幣（下同）28,285元（計算式：186.27平方
    公尺×18222元×10%÷12＝28285）。為此，提起本件訴訟
    。並聲明：被告辛○○、乙○○○、庚○○、戊○○、甲○○、己○○、丁○○應連帶將坐落原告所有台中縣大里市○○段第682地號土地上，如附圖所示編號Ｂ、面積八八點○
    二平方公尺之土地上建物拆除後將土地交還予原告，並自93
    年10月21日起至交還土地之日止，按月連帶賠償原告28,285
    元。
貳、被告則以：被告事後才知道系爭土地經拍賣由原告買受，被
    告於三十五年即設籍於系爭土地至今，有買地、蓋屋之事實
    ，惟於八七水災時，房屋全倒，證明文件全部流失，之後向
    土地銀行貸款重新建築磚造房屋至今等語，資為抗辯。並聲
    明：駁回原告之訴。
參、兩造不爭執之事實：
一、原告於93年10月21日向本院93年度執字第16412號拍賣取得
    坐落台中縣大里市○○段第682地號之系爭土地及其上796、
    1029建號建物之所有權。
二、被告辛○○、乙○○○、庚○○、戊○○之被繼承人廖德和
    、被告甲○○、己○○、丁○○之被繼承人廖誼順所有之磚
    造房屋，占有使用系爭土地如系爭複丈成果圖所示編號Ｂ、
    面積八八點○二平方公尺之土地，經原告以中郵管局第21支
    局第619號存證信函通知無權占用應給付租金。
肆、法院之判斷：
一、本件兩造爭執之處，應在於：
    (一)原告主張被告無權占有系爭土地，是否有理由？
    (二)原告得請求被告給付之不當得利數額為何？
二、首就原告主張被告無權占有系爭土地，是否有理由？以論：
    原告主張原告於93年10月21日向本院93年度執字第16412號
    拍賣取得系爭土地及其上796、1029建號建物之所有權。被
    告辛○○、乙○○○、庚○○、戊○○之被繼承人廖德和、
    被告甲○○、己○○、丁○○之被繼承人廖誼順無正當權源
    於系爭土地上建造之磚造房屋，占有使用如系爭複丈成果圖
    所示編號Ｂ、面積八八點○二平方公尺之土地，經原告以中
    郵管局第21支局第619號存證信函通知無權占用應給付租金
    ，均置之不理，爰依民法第767條所有物返還請求權，請求
    被告拆除無權占用土地之地上物，並返還土地予原告等語。
    被告辛○○、乙○○○、庚○○、戊○○、甲○○、己○○
    、丁○○則抗辯稱：被告於35年設籍於系爭土地至今，有買
    地、蓋屋之事實，惟於八七水災時，房屋全倒，證明文件全
    部流失，之後向土地銀行貸款重新建築磚造房屋至今等語。
    經查原告主張被告無權占有系爭土地之事實，業據其提出與
    所述情節相符之臺灣臺中地方法院民事執行處95年1月23日
    中院慶民執93執四字第16412號通知、土地及建物所有權狀
    、中郵管局第21支局95年9月8日第619號存證信函、臺中縣
    大里地政事務所建物測量成果圖、土地登記第一類謄本、繼
    承系統表、戶籍謄本及同意書等影本各一份為證，尚非無憑
    ，並據本院依原告聲請函囑台中縣大里地政事務所測量人員
    會同本院及兩造勘測現場，依該局測量結果，被告確佔有系
    爭土地如附圖即系爭複丈成果圖所示編號Ｂ、面積八八點○
    二平方公尺之土地建造磚造房屋使用屬實，此有該局土地複
    丈成果圖及本院勘驗筆錄存卷可稽，是依本院調查之結果，
    堪信原告主張被告無權占用系爭土地為真實可採。至被告雖
    辯稱被告於35年設籍於系爭土地至今，有買地、蓋屋之事實
    ，惟於八七水災時，房屋全倒，證明文件全部流失，之後向
    土地銀行貸款重新建築磚造房屋至今云云，然被告就其抗辯
    有買地之事實，迄無舉證以實其說，則被告猶空言執此抗辯
    ，即屬無據，所辯洵無足採。此部分仍應以原告之主張較可
    採信為真實，是被告所為即屬無權占有，則原告基於物上請
    求權及繼承之法律關係，請求被告應連帶將坐落原告所有台
    中縣大里市○○段第682地號土地上，如附圖所示編號Ｂ、
    面積八八點○二平方公尺之土地上建物拆除後將土地交還予
    原告，於法有據，應予准許。
三、次就原告得請求被告給付之不當得利數額為何？以論：原告
    主張依民法第179條不當得利之法律關係，請求自93年10月
    21日起至拆除地上物止，被告辛○○、乙○○○、庚○○、
    戊○○、甲○○、己○○、丁○○按月賠償原告28285元。
    同意以土地謄本所載申報地價為計算基礎，至於不當得利金
    額由法院酌定等語。被告辛○○、乙○○○、庚○○、戊○○、甲○○、己○○、丁○○則抗辯稱：主張以原告向法院
    拍定的價格買受占用之土地，並補貼原告這段期間利息及其
    他費用等語。查被告無任何佔有權源卻仍繼續佔有系爭土地
    如附圖即系爭複丈成果圖所示編號Ｂ、面積八八點○二平方
    公尺之土地建造磚造房屋使用，被告占有系爭土地即無法律
    上原因，且被告受有利益，與原告受損害間有因果關係，合
    於民法第179條規定，且按被告無法律上原因占有系爭土地
    ，可能獲得相當於租金之利益為社會通常之觀念，最高法院
    61年台上字第1695號判例亦可參照，原告主張依民法第179
    條不當得利之法律關係，請求被告給付相當於租金之不當得
    利，即屬有據。次按土地法第97條第1項規定，城市地方房
    屋之租金，以不超過土地及其建築物申報總價年息百分之十
    為限。而租用基地建築房屋基地租金之計算，則依土地法第
    105條準用第97條之規定。又本件原告係於93年10月21日因
    拍賣移轉登記取得系爭土地所有權，有系爭土地登記謄本可
    稽，故不當得利之日期應自93年10月21日起算。次查本件系
    爭土地96年1月之申報地價皆為每平方公尺3,937元，有原告
    所提出之土地登記謄本可稽。又本院斟酌被告占用系爭土地
    僅供住宅使用，使用之附加價值低，認應按申報地價年息百
    分之七計算之，較為允當。故本件被告自93年10月21日起每
    月之不當得利金額應為3,937元×88.02平方公尺×7%÷12＝
    2021 元，從而，原告依不當得利規定請求被告每月給付之
    金額，於2021元之範圍內，為有理由，應予准許，逾此範圍
    之請求，則屬無據，應駁回之。
伍、本件事證已臻明確，兩造其餘攻擊防禦方法，核與本判決結
    果無影響，爰不再逐一加以論述，附此敘明。
陸、據上論結，原告之訴為一部有理由，一部無理由，依民事訴
    訟法第385條第1項前段、第79條、第85條第2項，判決如主
    文。
中　　華　　民　　國　　96　　年　　8　　月　　31　　日
                  民事第二庭    法  官  呂明坤
正本係照原本作成。
如對本判決上訴，須於判決送達後20日內向本院提出上訴狀。
中　　華　　民　　國　　96　　年　　8　　月　　31　　日
                                書記官  吳慕先
